最高法院刑事判決　　　　　　九十四年度台上字第四九七一號
　　上　訴　人　甲○○
　　選任辯護人　陳石山律師
上列上訴人因強盜案件，不服台灣高等法院中華民國九十四年五
月三十一日第二審判決（九十四年度上訴字第八六五號，起訴案
號：台灣士林地方法院檢察署九十三年度偵字第六二五四號），
提起上訴，本院判決如下：
    主  文
上訴駁回。
    理  由
按刑事訴訟法第三百七十七條規定，上訴於第三審法院，非以判
決違背法令為理由，不得為之。是提起第三審上訴，應以原判決
違背法令為理由，係屬法定要件。如果上訴理由狀並未依據卷內
訴訟資料，具體指摘原判決不適用何種法則或如何適用不當，或
所指摘原判決違法情事，顯與法律規定得為第三審上訴理由之違
法情形，不相適合時，均應認其上訴為違背法律上之程式，予以
駁回。本件原判決綜合調查證據之結果，認上訴人甲○○犯有刑
法第三十條第一項第三百二十八條第一項幫助意圖為自己不法之
所有，以強暴、脅迫至使不能抗拒，而取他人之物罪之事實，因
而撤銷第一審關於上訴人部分之科刑判決，改判仍論上訴人以上
開罪名，並以上訴人為幫助犯，依刑法第三十條第二項減輕其刑
後，量處有期徒刑貳年陸月（游國宗部分未上訴，已確定），已
詳認定犯罪事實之依據及憑以認定之理由，並對上訴人否認幫
助強盜之辯詞，如何不足採信，亦已依據卷內資料予以指駁及說
明，從形式上觀察，原判決並無違背法令情形。按事實之認定及
證據之取捨，乃屬事實審法院之職權，證人之證言及合法調查所
得證據，何者為可採，事實審法院本得參酌其他相關證據為自由
之判斷，苟無違反經驗法則或論理法則，自難指為違法。原判決
依憑上訴人及共同被告游國宗於警詢及一審偵審時之部分自白，
被害人Ａ女及證人楊珮玲於警詢及一審偵審時之指訴及供證，如
原判決理由二、(一)所列各項證據，及其他調查證據之結果，認定
上訴人確有本件幫助強盜犯行，摒棄不採上訴人及游國宗嗣於一
審及原審所為有利、迴護之詞，經核其證據之取捨及證明力之判
斷於法均無不合。上訴意旨仍執陳詞，謂游國宗委請上訴人向Ａ
女租屋時，僅陳稱「要向屋主借點錢」，上訴人恐游國宗意圖不
軌，未依約與Ａ女碰面，並屢勸游國宗打消不法念頭，其事前確
實不知游國宗欲針對Ａ女為強盜行為，上訴人因游國宗一再要求
及恐嚇下，始於聯絡Ａ女看屋時，便利游國宗利用Ａ女大門未關
進屋強盜，上訴人應僅構成恐嚇取財幫助犯，原審未詳予調查及
審酌，逕認上訴人事前知悉游國宗有強盜故意及犯行，並基於幫
助強盜故意代游國宗出面租屋，洵有未洽等語，係就原審已詳為
調查論斷與說明之事項，再事爭執，殊非適法之第三審上訴理由
。又刑法第五十九條之酌量減輕其刑，必於犯罪之情狀，在客觀
上足以引起一般同情，認為即予宣告法定低度刑期，猶嫌過重者
，始有其適用。本件上訴人事前即明知游國宗有強盜犯意，仍施
以幫助行為，為求遏止社會近來囂張殘暴之風，殊無堪資憫恕可
言。至於其是否曾消極中止為幫助行為，僅可為法定刑內從輕科
刑之標準，不得據為酌量減輕之理由。此外，上訴人徒憑己意，
對原審採證認事量刑職權之適法行使及原判決理由已詳為論斷之
事項，再事爭辯，核與法定上訴第三審之形式要件不符，其上訴
違背法律上之程式，應予駁回。又本件係從程序上駁回上訴，上
訴意旨謂其素行良好，因遭胞弟逼迫始無奈幫助犯案，經此教訓
已深知悔悟，無再犯之虞，並提出身心障礙手冊及戶籍謄本各一
份，主張其為身心殘障人士，並遭逢家庭變故，為免入獄服刑致
無法撫養年幼子女，請求減輕量刑並諭知緩刑云云，無從審酌，
附為明。
據上論結，應依刑事訴訟法第三百九十五條前段，判決如主文。
中　　華　　民　　國　九十四　年　　九　　月　　八　　日
                      最高法院刑事第四庭
                          審判長法官  謝　家　鶴
                                法官  洪　文　章
                                法官  花　滿　堂
                                法官  陳　世　淙
                                法官  洪　佳　濱
      本件正本證明與原本無異
                                      書  記  官
中　　華　　民　　國　九十四　年　　九　　月　二十一　日
                                                      Ｔ
